【裁判字號】    98,簡上,1042
【裁判日期】    981217
【裁判案由】    違反保護令罪等
【裁判全文】
臺灣高雄地方法院刑事判決            98年度簡上字第1042號
上  訴  人
即  被  告  乙○○
上列上訴人即被告因違反保護令罪等案件，不服本院簡易庭民國
98年8 月14日98年度審簡字第4624號第一審判決（聲請簡易判決
處刑案號：98年度偵字第21940 號），提起上訴，本院管轄之第
二審合議庭，認為應改用第一審通常程序審判，並自為第一審判
決如下：
    主  文
原判決撤銷。
乙○○無罪。
    理  由
一、聲請簡易判決處刑意旨略以：被告乙○○為告訴人廖峨欽之
    叔叔，2 人間具有家庭暴力防治法第3 條第2 款所定之家庭
    成員關係。被告因曾對告訴人廖峨欽為家庭暴力行為，經本
    院於民國97年6 月27日以97年度家護字第660 號民事通常保
    護令裁定，令被告應不得對告訴人廖峨欽及其特定家庭成員
    丁○實施身體或精神上不法侵害之行為、被告不得直接或間
    接對告訴人廖峨欽為騷擾、接觸、跟蹤及通信之聯絡行為，
    保護令有效期間為1 年。前開保護令經告訴人廖峨欽聲請延
    長後，由本院以98年度家護聲字第46號裁定，將有效期間延
    長至99年6 月27日，並增加要求被告應遠離告訴人廖峨欽住
    處（高雄縣岡山鎮大同巷15號）及工作場所（高雄縣岡山鎮
    大同巷18號）至少30公尺之命令。被告知悉上開保護令後，
    竟基於違反保護令之犯意，於98年7 月21日20時30分許，違
    反保護令要求被告應遠離告訴人廖峨欽之住處（高雄縣岡山
    鎮大同巷15號）至少30公尺之命令，進入告訴人廖峨欽之前
    開住處，復於前開地點違反保護令要求被告不得對告訴人廖
    峨欽及其特定家庭成員丁○實施身體或精神上不法侵害之行
    為之命令，以侮辱性言詞辱罵丁○「偷漢子」、「被別人睡
    」，辱罵告訴人廖峨欽「雜種」，並以恐嚇性言詞向告訴人
    廖峨欽恫稱「要拿刀給你死」、「我不想活了，這條命要跟
    你相配（意即同歸於盡）」等語，致告訴人廖峨欽心生畏懼
    ，因認被告涉犯家庭暴力防治法第61條第1 款、第4 款違反
    保護令罪嫌及刑法第305 條恐嚇危害安全罪嫌。
二、按犯罪事實應依證據認定之，無證據不得認定犯罪事實；又
    不能證明被告犯罪者，應諭知無罪之判決；刑事訴訟法第15
    4 條第2 項、第301 條第1 項分別定有明文。次按事實之認
    定，應憑證據，如未能發現相當證據，或證據不足以證明，
    自不能以推測或擬制之方法，以為裁判基礎；又認定不利於
    被告之事實，須依積極證據，苟積極證據不足為不利於被告
    事實之認定時，即應為有利於被告之認定，更不必有何有利
    之證據；又刑事訴訟上證明之資料，無論其為直接或間接證
    據，均須達於通常一般之人均不致有所懷疑，而得確信其為
    真實之程度，始得據為有罪之認定，若其關於被告是否犯罪
    之證明未能達此程度，而有合理性懷疑之存在，致使無從形
    成有罪之確信，根據「罪證有疑，利於被告」之證據法則，
    即不得遽為不利被告之認定，有最高法院40年台上字第86號
    、30年上字第816 號、76年度台上字第4986號判例意旨可資
    參照。次按告訴人之告訴，係以使被告受刑事訴追為目的，
    是其陳述是否與事實相符，仍應調查其他證據以資審認，有
    最高法院52年台上字第1300號判例要旨可資參照。
三、上開聲請簡易判決處刑意旨認被告乙○○涉嫌違反保護令及
    恐嚇危害安全之犯行，無非係以告訴人廖峨欽之指述及告訴
    人母親即被害人丁○之陳述為其主要論據。訊據被告乙○○
    固坦承有與告訴人發生爭執，惟堅決否認有何違反保護令及
    恐嚇危害安全之犯行，辯稱：伊並未於聲請簡易判決處刑書
    所指時間至告訴人住處，也沒有向丁○、廖峨欽講如簡易判
    決處刑書所載之言語，伊是在跟伊母親談話，並沒有談到告
    訴人的事等語。
四、經查：
（一）證據能力部分：按被告以外之人於審判外之言詞或書面陳
      述，除法律有規定者外，不得作為證據；被告以外之人於
      審判外之陳述，雖不符刑事訴訟法第159 條之1 至同條之
      4 之規定，而經當事人於審判程序同意作為證據，法院審
      酌該言詞陳述或書面陳述作成時之情況，認為適當者，亦
      得為證據。當事人、代理人或辯護人於法院調查證據時，
      知有刑事訴訟法第159 條第1 項不得為證據之情形，而未
      於言詞辯論終結前聲明異議者，視為有前項之同意，刑事
      訴訟法第159 條第1 項、第159 條之5 分別定有明文。查
      本判決所引用之其他各項據以認定事實之傳聞性質，被告
      乙○○及公訴人於本院言詞辯論終結前，均不爭執而未曾
      聲明異議，本院審酌該等言詞及書面陳述作成時之情況，
      並無出於任意性或不正取供，或違法或不當情事，且客觀
      上亦無不可信之情況，堪認為適當，揆諸前開說明，依法
      均有證據能力，合先敘明。
（二）實體部分：
   1. 被告為告訴人廖峨欽之堂叔，雙方居住於同一三合院內，
      其間具有家庭暴力防治法第3 條第2 款規定之家庭成員關
      係。被告因曾對告訴人為家庭暴力行為，遂經本院於97年
      6 月27日以97年度家護字第660 號裁定核發民事通常保護
      令，令被告不得對告訴人廖峨欽及其母親丁○實施身體或
      精神上不法侵害之行為；被告不得直接或間接對告訴人廖
      峨欽為騷擾、接觸、跟蹤、通信之行為，保護令有效期間
      為1 年。嗣上開保護令經告訴人聲請延長後，本院另以98
      年度家護聲字第46號裁定，延長保護令之有效期間至99年
      6 月27日，並增加被告應遠離告訴人廖峨欽住處（高雄縣
      岡山鎮大同巷15號）及工作場所（高雄縣岡山鎮大同巷18
      號）至少30公尺之命令等情，業據被告所不爭執，復有上
      開民事通常保護令裁定2 紙（見本院卷一第86頁至第88頁
      、高雄縣政府警察局岡山分局警卷第10頁至第12頁）在卷
      可稽，並經本院依職權調取上開卷宗核閱屬實，堪信為真
      實。
   2. 上開處刑書所指被告犯家庭暴力防治法第61條第1 款罪嫌
      部分：
      證人即被害人丁○固於本院審理時結證稱：被告一直罵伊
      ，伊的外號叫「秀枝」，一直罵秀枝「偷漢子」、「被別
      人睡」，還罵告訴人是「雜種」等語（見本院卷一第72頁
      反至第73頁）；證人即告訴人廖峨欽於本院審理時固證稱
      ：被告有罵伊「雜種」，還對伊母親說是「偷漢子」、「
      被別人睡」等語（見本院卷一第74頁）。然證人即被告之
      鄰居甲○○於本院審理時到庭證述：伊當時在自己家裡，
      聽到被告與告訴人在被告家裡吵鬧，就跑出來看，伊沒有
      聽清楚他們講話、吵鬧的內容為何，只知道是在吵架，也
      沒有聽到被告罵丁○「偷漢子」、「被別人睡」，罵告訴
      人「雜種」等語（見本院卷一第75頁至第75頁反），核與
      證人即到場處理糾紛之員警丙○○於本院審理時證述：伊
      到場後看到被告在自己戶外的庭院酒醉大聲喧嘩，因被告
      已酒醉，所講什麼話也聽不清楚等語（見本院卷一第76頁
      反）相符，是尚難僅憑告訴人及其母親之指述，而認被告
      有於上開時間、地點以前揭言語辱罵告訴人及丁○之行為
      。又證人丁○於警詢時稱：當時被告有喝酒，如果被告沒
      有喝酒就不會有辱罵或騷擾行為等語（見高雄縣政府警察
      局岡山分局警卷第8 頁），告訴人於警詢時亦指述：被告
      因喝酒後大叫等語（見高雄縣政府警察局岡山分局警卷第
      6 頁），參以證人丙○○於本院審理時證稱：伊到場後沒
      有聽到被告罵丁○「偷漢子」、「被別人睡」，罵告訴人
      「雜種」，因被告酒醉說什麼伊聽不清楚等語（見本院卷
      一第76頁反），足見被告當時確係因酒醉而有大聲喧嘩之
      行為，然其於酒醉後，言語是否清晰，是否確有以上開言
      語辱罵告訴人及丁○之事實，尚無足夠證據得以證明，而
      證人丁○為告訴人之母親，且為本案之被害人，難以期待
      其為公正之陳述，其證詞已存有偏頗之可能，尚難驟加採
      信，是告訴人指述被告上開犯行，是否與事實相符，即非
      無疑，自不得據此而為不利被告之唯一證據。
   3. 上開處刑書所指被告犯家庭暴力防治法第61條第4 款罪嫌
      部分：
      證人即被害人丁○於本院審理時證述：伊與被告係住同一
      三合院內，同一個住址，同一個大門，但各自有自己的小
      門出入，98年7 月21日20時30分許，被告係站在自己的住
      處走廊向伊住的這邊罵人等語（見本院卷一第73頁至第73
      頁反），核與證人即告訴人廖峨欽於本院審理時證稱：本
      案發生時，被告是在自己家裡小門裡面，往伊這邊罵等語
      （見本院卷一第74頁反）相符，足見被告與告訴人雖居住
      於同一地址，然其於上開時間係在其自己住處，則尚難認
      有違反前開民事通常保護令所命被告應遠離告訴人住處至
      少30公尺之行為，而認被告有何違反家庭暴力防治法第61
      條第4 款之犯行甚明，是此部分被告所辯，尚非虛妄，應
      堪採信。
   4. 上開處刑書所指被告犯刑法第305 條恐嚇危害安全罪嫌部
      分：
  （1） 證人即被害人丁○固於本院審理時結證稱：被告有對告
        訴人講「要拿刀給你死」、「我不想活了，這條命要跟
        你相配」等語（見本院卷一第73頁）；證人即告訴人廖
        峨欽於本院審理時固證稱：被告有對伊講「要拿刀給你
        死」、「我不想活了，這條命要跟你相配」等語（見本
        院卷一第74頁），然證人即被告之鄰居甲○○於本院審
        理時到庭證述：伊聽到被告與告訴人在被告家裡吵鬧，
        就跑出來看，沒有聽清楚他們講話、吵鬧的內容為何，
        只知道是在吵架，也沒有聽到被告對告訴人講「要拿刀
        給你死」、「我不想活了，這條命要跟你相配」等語（
        見本院卷一第75頁至第75頁反），核與證人即到場處理
        糾紛之員警丙○○於本院審理時證述：伊到場後看到被
        告在自己戶外的庭院酒醉大聲喧嘩，因被告已酒醉，所
        講的話也聽不清楚等語（見本院卷一第76頁反）相符，
        故尚難認被告有於上開時間以「要拿刀給你死」、「我
        不想活了，這條命要跟你相配」等語向告訴人恫嚇。
  （2） 又按恐嚇危害安全罪之成立，須行為人以加害生命、身
        體、自由、名譽、財產等惡害通知他人，使其心生畏懼
        ，致生危害於安全者，方足當之，刑法第305 條定有明
        文。且言語是否該當於惡害而足使人有安全上之危懼，
        亦應綜合言談時之各種具體情境，客觀判斷之。告訴人
        於本院審理時雖稱：伊聽到被告這樣講時，伊會害怕等
        語（見本院卷一第74頁反），惟證人甲○○於本院審理
        時證稱：伊從家裡出來的時候，只聽到廖峨欽對被告說
        「來來來，要吵架就來吧（台語音）」等語（見本院卷
        一第75頁反），衡之常情，告訴人果係因被告之言語致
        其心生畏懼，當無再與被告繼續相約吵架爭執之可能，
        足認告訴人並未達心生畏懼之程度甚明，尚難僅憑告訴
        人單一之指述，而遽認被告有以上開惡害言語恐嚇告訴
        人之犯行，且亦未使告訴人心生畏懼，是此部分被告所
        辯，足堪採信。
（三）綜上，公訴人所舉之證據尚難認被告確有於上開時間、地
      點違反家庭暴力防治法第61條第1 款、第4 款及刑法第30
      5 條恐嚇危害安全之犯行，公訴人又未提出相當證據證明
      被告有此犯行，本院復查無其他證據，自難僅憑告訴人及
      被害人單一指述，遽以上開罪名相繩，被告犯行尚屬不能
      證明。原審認被告確有檢察官聲請簡易判決處刑書所載之
      犯行，而依家庭暴力防治法第61條第1 款、第4 款及刑法
      第305 條之規定對被告論罪科刑，尚有未洽。被告指摘原
      判決不當而提起上訴，為有理由，應由本院予以撤銷改判
      ，而為被告無罪之諭知。
五、又按檢察官聲請以簡易判決處刑之案件，法院於審理後，認
    應為無罪判決之諭知者，應適用通常程序審判之，刑事訴訟
    法第452 條及第451 條之1 第4 項但書第2 款已有明定。本
    院審理後既認被告乙○○應為無罪之諭知，自應依刑事訴訟
    法第455 條之1 第3 項準用同法第369 條第1 項前段，將原
    判決撤銷，逕依第一審通常程序為無罪之判決，附此敘明。
據上論斷，應依刑事訴訟法第455 條之1 第1 項、第3 項、第45
2 條、第369 條第1 項前段、第364 條、第301 條第1 項，判決
如主文。
本案經檢察官戊○○到庭執行職務。
中    華    民    國    98    年    12    月    17    日
                  刑事第七庭  審判長法  官   陳  箐
                                    法  官   林依蓉
                                    法  官   簡佩珺
以上正本證明與原本無異。
如不服本判決應於收受送達後10日內向本院提出上訴書狀，並應
敘述具體理由；其未敘述上訴理由者，應於上訴期間屆滿後20日
內向本院補提理由書（均須按他造當事人之人數附繕）「切勿逕
送上級法院」。
中    華    民    國    98    年    12    月    17    日
                                    書記官   蕭家玲


司法院資訊處製作；財團法人民間司法改革基金會備份。
